臺灣彰化地方法院刑事判決
109年度金訴字第125號
公  訴  人  臺灣彰化地方檢察署檢察官
被      告  盧慧娟


上列被告因違反洗錢防制法等案件，經檢察官提起公訴（109年
度偵緝字第413號），本院判決如下：
    主  文
盧慧娟幫助犯洗錢防制法第十四條第一項之洗錢罪，累犯，處有
期徒刑陸月，併科罰金新臺幣伍萬元，罰金如易服勞役，以新臺
幣壹仟元折算壹日。　　
    犯 罪 事 實
一、盧慧娟明知金融帳戶金融卡係供特定人使用之重要理財、交
    易工具，關係特定人財產、信用之表徵，主觀上可預見若任
    意提供金融帳戶金融卡及密碼等資料予不詳他人，將為不法
    分子持之用來掩飾或隱匿特定犯罪所得之本質、來源、去向
    、所在等，並藉此用以協助不法財產犯罪之進行，竟出於容
    任其所提供之金融帳戶資料遭作為上揭不法使用，而基於幫
    助詐欺取財及幫助洗錢之不確定故意，於民國109年2月間，
    在網路見提供1個金融帳戶可得新臺幣（下同）3千元對價之
    廣告後，即在臺中市朝馬附近之超商，將其申設之第一銀行
    帳戶(帳號000-00000000000號)之提款卡及密碼，寄送予姓
    名年籍不詳之成年詐欺人員使用。嗣該詐欺人員即於109年2
    月23日下午2時32分許，先後假冒松果購物人員、中國信託
    銀行人員與張春鳳聯絡，佯稱：因工作人員疏失造成扣款錯
    誤要辦理退款事宜云云，致張春鳳陷於錯誤，遂依詐欺人員
    指示，於同日下午3時49分許，在自動櫃員機存入9萬8,981
    元款項至盧慧娟之上開第一銀行帳戶，旋遭人提領一空。嗣
    張春鳳發覺受騙，報警處理而查獲上情。
二、案經張春鳳訴由苗栗縣警察局頭份分局報請臺灣彰化地方檢
    察署檢察官偵查起訴。
    理  由
一、以下本案所引用被告以外之人於審判外之言詞或書面陳述，
    而不符合刑事訴訟法第159 條之1 至第159 條之4 之規定者
    ，均經本院於審理時當庭直接提示而為合法之調查，檢察官
    、被告均不爭執其證據能力，本院審酌前開證據作成或取得
    之情況，並無非法或不當取證之情事，亦無顯不可信之狀況
    ，故認為適當而均得作為證據。是前開證據，依刑事訴訟法
    第159 條之5 之規定，皆具有證據能力，先予敘明。
二、訊據被告盧慧娟固坦承有將上開金融帳戶之提款卡及密碼寄
    送予他人使用等情，惟矢口否認有何幫助詐欺及洗錢犯行，
    辯稱：伊係因為1個帳戶可以賺3千元才交付出去，伊係被騙
    的云云。經查：
  ㈠被告於109年2月間，在網路見提供1個金融帳戶可得3千元對
    價之廣告後，即在臺中市朝馬附近之超商，將其申設之第一
    銀行帳戶(帳號000-00000000000號)之提款卡及密碼，寄送
    予姓名年籍不詳之成年詐欺人員使用，嗣該詐欺人員即於10
    9年2月23日下午2時32分許，先後假冒松果購物人員、中國
    信託銀行人員與告訴人張春鳳聯絡，佯稱：因工作人員疏失
    造成扣款錯誤要辦理退款事宜云云，致告訴人張春鳳陷於錯
    誤，遂依詐欺人員指示，於同日下午3時49分許，在自動櫃
    員機存入9萬8,981元款項至被告上開第一銀行帳戶，旋即遭
    人提領一空等情，業據證人即告訴人張春鳳於警詢中證述明
    確（見偵卷第7至9頁），並有第一商業銀行和美分行2020年
    3月16日一和美字第00023號函暨所附開戶人基本資料及帳戶
    交易明細、告訴人提出之轉帳明細等（見偵卷第11至13、19
    頁）在卷可參，堪認被告所有之上開金融帳戶確已遭詐欺人
    員作為收取詐欺款項之工具使用甚明。
  ㈡被告雖以前詞置辯，惟查：
　　⒈現今社會詐騙案件頻傳，近來利用人頭帳戶以行詐騙之事
      屢見不鮮，詐騙份子以購物付款方式設定錯誤、中獎、退
      稅、家人遭擄、信用卡款對帳、提款卡密碼外洩、疑似遭
      人盜領存款等事由，詐騙被害人至金融機構櫃檯電匯，抑
      或持提款卡至自動櫃員機依其指示操作，使被害人誤信為
      真而依指示操作轉出款項至人頭帳戶後，詐騙份子隨即將
      之提領一空之詐騙手法，層出不窮，且經政府多方宣導，
      並經媒體反覆傳播，而諸如網路詐騙、電話詐騙等，多數
      均係利用第三人之帳戶，作為詐欺取財所得財物匯入、取
      款以逃避檢警查緝之用之犯罪工具，是依一般人通常之知
      識、智能及經驗，均已詳知向陌生人購買、承租或其他方
      法取得金融機構帳戶者，多係欲藉該帳戶取得不法犯罪所
      得，且隱匿帳戶內資金之實際取得人之身分，以逃避追查
      ，是避免本身金融機構帳戶被不法行為人利用為詐財之工
      具，應係一般生活所易於體察之常識。而被告於本案行為
      時已滿20歲，且曾因交付帳戶之提款卡及密碼予他人使用
      ，嗣該帳戶遭詐欺人員作為收取詐欺款項之工具使用，被
      告所為幫助詐欺取財罪，業經本院以106年度易緝字第19
      號判決確定在案，有該判決書（見偵緝卷第77至81頁）在
      卷可稽，而本案為相同情形，被告當可預見將提款卡連同
      密碼交付他人，他人即可支配使用其帳戶，不僅可以領取
      帳戶內之金額，當然亦可行騙他人匯款進入其帳戶，再行
      領取，極易被利用為與財產有關之犯罪工具。
　　⒉依正常金融交易情形，任何人均可辦理金融帳戶使用，如
      無正當理由，實無另取他人提款卡使用之理，而金融帳戶
      為個人理財工具，一般人皆可以存入最低開戶金額之方式
      自由申請開設金融帳戶，並無任何特殊之限制，且得同時
      在不同金融機構申請多數存款帳戶使用，並無另取他人帳
      戶使用之必要。但依被告所述，僅須提供帳戶提款卡及密
      碼，即可獲得3千元等語（見偵緝卷第49頁背面），足見
      被告獲得報酬僅須單純提供帳戶即可，毋庸提供任何勞務
      或服務，顯然不合常情，反而係與單純提供人頭帳戶之情
      形相符。從而，被告前開所辯，顯屬無據，不足為採。
　　⒊刑法上故意，分直接故意（確定故意）與間接故意（不確
      定故意），行為人對於構成犯罪之事實，明知並有意使其
      發生者，為直接故意；行為人對於構成犯罪事實，預見其
      發生而其發生並不違背其本意者，為間接故意。且幫助犯
      成立，以行為人主觀上認識被幫助者，正欲從事犯罪或係
      正在從事犯罪，且該犯罪有既遂可能，而其行為足以幫助
      他人實現構成要件者，即具有幫助故意，並不以行為人確
      知被幫助者，係犯何罪名為必要；是被告若對於他人可能
      以其所交付之帳戶，進行詐欺取財之犯罪行為，已預見其
      發生而其發生並不違反其本意，則其自仍應負相關之罪責
      。查被告提供上開帳戶提款卡及密碼之目的在於獲取報酬
      ，然其依常理及本身經驗判斷，可知提供上開帳戶資料之
      對象顯有諸多可疑之處，且該真實身分不明之人取得其提
      款卡及密碼後，即可任意使用該帳戶存提款項，而詐欺人
      員又多係利用他人帳戶遂行詐欺犯行，被告可預見其任將
      金融帳戶資料交予可疑之陌生人，將可能使其金融帳戶使
      用權落入犯罪人員之手，進而成為犯罪人員遂行犯罪之工
      具，猶仍同意將之交付他人使用，自已彰顯其具有「縱成
      為行騙工具、洗錢工具亦與本意無違」之心態，揆諸上開
      說明，被告主觀上顯具有幫助詐欺、幫助洗錢之不確定故
      意甚明。
　㈢綜上所述，被告所辯，顯屬無據，不足採信，從而，本案事
    證明確，被告上開犯行，堪以認定，應予依法論科。
三、論罪科刑：
　㈠按提供金融帳戶提款卡及密碼供他人使用，嗣後被害人雖匯
    入款項，然此時之金流仍屬透明易查，在形式上無從合法化
    其所得來源，未造成金流斷點，尚不能達到掩飾或隱匿特定
    犯罪所得之來源、去向及所在之作用，須待款項遭提領後，
    始產生掩飾、隱匿之結果。故而，行為人提供金融帳戶提款
    卡及密碼，若無參與後續之提款行為，即非洗錢防制法第2
    條第2款所指洗錢行為，無從成立一般洗錢罪之直接正犯。
    又金融帳戶乃個人理財工具，依我國現狀，申設金融帳戶並
    無任何特殊限制，且可於不同之金融機構申請多數帳戶使用
    ，是依一般人之社會通念，若見他人不以自己名義申請帳戶
    ，反而收購或借用別人之金融帳戶以供使用，並要求提供提
    款卡及告知密碼，則提供金融帳戶者主觀上如認識該帳戶可
    能作為對方收受、提領特定犯罪所得使用，對方提領後會產
    生遮斷金流以逃避國家追訴、處罰之效果，仍基於幫助之犯
    意，而提供該帳戶之提款卡及密碼，以利洗錢實行，仍可成
    立一般洗錢罪之幫助犯（最高法院108年台上大字第3101號
    刑事裁定參照）。
　㈡查被告提供上開帳戶之提款卡及密碼予不詳之人，使詐欺人
    員對被害人施用詐術，並指示被害人匯款至被告之帳戶內，
    以遂行詐欺取財之犯行，且於詐欺人員自帳戶提領後即達掩
    飾犯罪所得去向之目的，被告所為固未直接實行詐欺取財、
    掩飾、隱匿犯罪所得之構成要件行為，惟其提供上開帳戶之
    提款卡及密碼予詐欺人員使用，係對於他人遂行詐欺取財及
    洗錢之犯行資以助力，應論以詐欺取財罪及一般洗錢罪之幫
    助犯。是核被告所為，係犯刑法第30條第1 項前段、第339 
    條第1 項之幫助詐欺取財罪、刑法第30條第1 項前段、洗錢
    防制法第14條第1項之幫助洗錢罪。至檢察官雖於起訴書中
    認被告前開所為係洗錢罪之正犯，惟經公訴人於本院程序中
    當庭更正（見本院卷第51頁），附此敘明。
　㈢被告以一個幫助行為提供上開帳戶之提款卡及密碼予不詳詐
    欺人員，使其得持以詐欺被害人之財產法益，同時觸犯幫助
    詐欺取財罪與幫助洗錢罪，係以一行為犯數罪，應依刑法第
    55條之規定，從一重之幫助洗錢罪處斷。
　㈣被告前因詐欺案件，經本院以106年度易緝字第19號判決處有
    期徒刑4月確定，經入監服刑，而於107年2月6日徒刑易科罰
    金執行完畢等情，其受有期徒刑執行完畢，5年內故意再犯
    本件有期徒刑以上之罪，為累犯，應依刑法第47條第1項規
    定，加重其刑；本院審酌被告曾因詐欺案件，經法院判處罪
    刑後，竟未能以正當途徑獲取財物，反再為獲取不法利益而
    為本案相同類型之犯行，本院審酌一切情狀後，認本件被告
    依累犯加重最低法定本刑部分，應無過苛之處，依大法官會
    議釋字第775號解釋意旨裁量結果，認本件最低法定本刑仍
    需加重，附此敘明。
　㈤被告以幫助之意思，參與構成要件以外之行為，為幫助犯，
    依刑法第30條第2項之規定，依正犯之刑減輕之。另被告同
    時有上開刑之加重及減輕事由，再依刑法第71條第1項規定
    ，先加後減之。
　㈥爰審酌被告可預見將帳戶之提款卡及密碼交付他人使用，可
    能遭他人用以作為詐欺取財及洗錢之工具，竟仍交付他人使
    用，不僅詐欺人員詐騙無辜民眾財物，並使詐欺所得之真正
    去向、所在得以獲得掩飾、隱匿，如此妨礙檢警追緝犯罪行
    為人，也助長犯罪，並使被害人難以求償，對社會治安造成
    之危害實非輕微，並衡以被告迄今否認犯行之犯後態度，暨
    考量被告犯罪之動機、手段、被害人所受損害等一切情狀，
    量處如主文所示之刑，並就罰金刑部分，諭知易服勞役之折
    算標準，以資懲儆。另被告所犯之洗錢防制法第14條第1 項
    之洗錢罪，最重本刑為7 年以下有期徒刑，不符刑法第41條
    第1 項規定「犯最重本刑5 年以下有期徒刑」得易科罰金之
    要件，是本案之宣告刑雖為6 個月以下，尚不得為易科罰金
    之諭知，惟依刑法第41條第3 項「受6 月以下有期徒刑或拘
    役之宣告，不符第1 項易科罰金之規定者，得依前項折算規
    定，易服社會勞動」之規定，被告若符合得易服社會勞動之
    條件，得於執行時向執行檢察官聲請，併予敘明。
四、沒收：
　㈠被告自陳並未取得犯罪所得，而卷內亦無證據資料顯示被告
    就上開犯行已實際取得犯罪所得，即無從宣告沒收。至被害
    人匯入被告上開帳戶內之款項，非屬被告所有，亦未在其實
    際掌控中，被告就所幫助隱匿之其他財物不具所有權及事實
    上處分權，無從依洗錢防制法第18條第1項規定，就被害人
    所轉匯全部金額諭知沒收。
　㈡被告所提供之金融機構帳戶存摺及提款卡，雖交付他人作為
    詐欺取財所用，惟該等金融帳戶已被列為警示戶，無法再供
    交易使用，且提款卡本身之價值甚低，因認尚無沒收之實益
    ，其沒收不具有刑法上之重要性，故依刑法第38條之2第2項
    不予宣告沒收。
據上論斷，應依刑事訴訟法第299條第1項前段，洗錢防制法第14
條第1項，刑法第11條前段、第30條第1項前段、第2項、第339條
第1項、第55條、第42條第3項前段、第38條之2第2項，刑法施行
法第1條之1第1項，判決如主文。
本案經檢察官吳怡盈提起公訴，檢察官劉欣雅到庭執行職務。
中　　華　　民　　國　　110 　年　　12　　月　　21　　日
                  刑事第四庭    審判長法  官   余仕明
                                      法  官   許家偉
                                      法  官   林怡君
以上正本證明與原本無異。
如不服本判決應於收受判決後20日內向本院提出上訴書狀，並應
敘述具體理由；其未敘述上訴理由者，應於上訴期間屆滿後20日
內向本院補提理由書（均須按他造當事人之人數附繕本）「切勿
逕送上級法院」。
告訴人或被害人對於判決如有不服具備理由請求檢察官上訴者，
其上訴期間之計算係以檢察官收受判決正本之日期為準。　　　
中　　華　　民　　國　　110 　年　　12　　月　　21　　日
                                      書記官   馬竹君
附錄本案論罪科刑法條：
洗錢防制法第14條
有第二條各款所列洗錢行為者，處7年以下有期徒刑，併科新臺
幣5百萬元以下罰金。
前項之未遂犯罰之。
前二項情形，不得科以超過其特定犯罪所定最重本刑之刑。
中華民國刑法第339條
（普通詐欺罪）
意圖為自己或第三人不法之所有，以詐術使人將本人或第三人之
物交付者，處5年以下有期徒刑、拘役或科或併科50萬元以下罰
金。
以前項方法得財產上不法之利益或使第三人得之者，亦同。
前二項之未遂犯罰之。